臺灣高等法院刑事判決
110年度上訴字第759號
上  訴  人  臺灣宜蘭地方檢察署檢察官
上  訴  人  
即  被  告  周益任



選任辯護人  游儒倡律師(法扶律師)
上列上訴人等因被告違反毒品危害防制條例案件，不服臺灣宜蘭
地方法院109年度訴字第347號，中華民國109年12月30日第一審
判決（起訴案號：臺灣宜蘭地方檢察署109年度偵字第4611、556
1號），提起上訴，本院判決如下：
    主  文
原判決關於有罪部分(即附表二編號㈠至㈢)及定應執行刑部分，均
撤銷。
甲○○犯如附表二編號㈠、㈡所示之罪，各處刑及沒收如附表二編號
㈠、㈡所示。
被訴附表二編號㈢（即民國109年7月6日）販賣第一級毒品部分，
無罪。
其他上訴駁回。
    事  實
一、甲○○明知海洛因係業經公告列為毒品危害防制條例第2條第2
    項第1款之第一級毒品，不得持有、販賣，竟基於販賣第一
    級毒品以營利之意圖，以其所有搭配門號0000000000號之行
    動電話作為對外聯繫毒品交易事宜之工具，先後於附表二編
    號㈠、㈡所示之時間、地點，以上開行動電話通訊軟體LINE與
    方志宏聯繫，分別於附表二編號㈠、㈡所示之時間、地點，販
    賣第一級毒品海洛因予方志宏，嗣經警於民國109年7月27日
    17時10分，持原審核發之搜索票，在甲○○位在宜蘭縣○○鎮○○
    路000○0號住處查獲，並扣得甲○○就附表二編號㈠、㈡販賣毒
    品聯絡所使用之門號0000000000號行動電話1支（含SIM卡1
    張）。
二、案經宜蘭縣政府警察局羅東分局報請臺灣宜蘭地方檢察署檢
    察官偵查起訴。
    理  由
甲、有罪部分（附表二編號㈠ 、㈡部分）：
壹、證據能力部分：
一、證人方志宏警詢筆錄之證據能力：
  ㈠按被告以外之人於審判外之言詞或書面陳述，除有規定者外
    ，不得作為證據；又被告以外之人於檢察事務官或司法警察
    調查中所為之陳述，與審判中不符時，其先前之陳述具有較
    可信之特別情況，且為證明犯罪事實存否所必要者，得為證
    據，刑事訴訟法第159條第1項、第159條之2分別定有明文。
  ㈡經查，證人方志宏於警詢所為之陳述，未經檢察官證明其陳
    述具有何「特信性」及「必要性」，且上訴人即被告甲○○(
    下稱被告)之辯護人復爭執該部分證據之證據能力(見本院卷
    第111、187頁)，依據刑事訴訟法第159條之2規定，應認此
    部分陳述無證據能力。
二、除上開所述外，本件檢察官、被告及辯護人就本判決下列所
    引被告以外之人於審判外陳述之證據能力均不予爭執，迄至
    言詞辯論終結，亦未對該等證據之證據能力聲明異議，本院
    審酌該些供述證據作成時，核無違法取證或其他瑕疵，認為
    以之作為本案之證據屬適當，依刑事訴訟法第159條之5規定
    ，自有證據能力；其餘資以認定被告犯罪事實之非供述證據
    ，均查無違反法定程序取得之情形，依刑事訴訟法第158條
    之4反面規定，亦具證據能力。
貳、實體部分：
一、認定犯罪事實所憑證據及理由：
    訊據被告固坦承於附表二編號㈠、㈡所示之時間，在附表二編
    號㈠、㈡所示之地點，有與方志宏見面，並收取金錢、交付第
    一級毒品海洛因等事實，惟矢口否認有何販賣第一級毒品犯
    行，於原審及本院辯稱：我是幫方志宏拿毒品，方志宏打電
    話給我，我有毒品的管道，就是游雅惠，方志宏問我有沒有
    東西，我說要問游雅惠，因為我沒有東西，我跟方志宏說要
    先打電話問看看，如果游雅惠說有的話，我才會跟方志宏說
    有，再去跟方志宏拿錢，我幫方志宏拿毒品的時候我也會自
    己買，我都是先收錢再去幫方志宏拿毒品，後來再把毒品拿
    回來交給方志宏，我不是自己賣毒品，也不是幫游雅惠賣毒
    品，只是幫忙方志宏拿毒品，我們是合資購買毒品，由我去
    買再交給方志宏云云；辯護人則為被告辯護稱：被告沒有毒
    品可以賣給方志宏，從卷內LINE對話記錄，被告有向游雅惠
    詢問有沒有毒品可以賣，也有向綽號「斯文2」的人聯絡購
    買毒品，可看出被告是施用毒品的下游者，方志宏沒有購買
    毒品的管道，與被告是20幾年的朋友，被告才會願意幫方志
    宏買毒品，被告僅係幫助施用第一級毒品云云。經查：
  ㈠被告於附表二編號㈠、㈡所示之時間，在附表二編號㈠、㈡所示
    之地點，有與證人方志宏見面，並收取金錢、交付毒品等情
    ，為被告於偵訊、原審及本院審理時坦認在卷（見他字卷第
    175頁背面、178頁，原審卷第44、213、214頁，本院卷第11
    0頁），並據證人方志宏於偵訊及原審時證述明確（見他字
    卷第105頁正、背面，原審卷第202至206頁），復有被告與
    證人方志宏所持用手機之通聯調閱查詢結果、LINE對話截圖
    照片在卷可稽(見他字卷第91至98頁)，以及如附表一編號1
    、2所示之對話內容可資參佐，此部分事實均堪認定。
  ㈡被告雖辯稱其與證人方志宏係合資購買毒品云云，惟觀諸109
    年6月10日19時11分至同日20時53分、同年月26日19時52分
    至同日20時22分之通訊軟體LINE訊息內容（見附表一編號1
    、2），於109年6月10日係證人方志宏於通訊軟體LINE上先
    向被告表示「我想要」，經被告撥打通訊軟體LINE語音電話
    予證人方志宏後，最後證人方志宏又傳送通訊軟體LINE訊息
    表示「我等你的1個小時了耶」，於109年6月26日證人方志
    宏先以通訊軟體LINE語音電話聯繫被告後，又傳送通訊軟體
    LINE訊息表示「你來太少我是不要」，之後被告即以通訊軟
    體LINE訊息告知證人方志宏「電話裡講那些什麼我不知道」
    、「電話裡不要亂說」，此有行動電話翻拍照片附卷可參（
    見他字卷第51至53、83頁），顯示均係證人方志宏缺少毒品
    海洛因時，始向被告表示想要毒品之意，並表達毒品數量不
    能太少，亦即單純買家向賣家表達購買毒品之對話，內容絲
    毫未提及合資購買之情節，是被告辯稱其係與證人方志宏合
    資購買毒品云云，顯屬無據。　
　㈢至證人方志宏於原審審理時雖證稱：之前有拜託被告幫我拿
    毒品，是公家拿的，我拜託被告幫我拿毒品，沒有給被告好
    處，就是公家一起用，我是跟被告公家買，我知道被告要買
    多少，被告出1,000元，我出1,000元，我之前說109年6月10
    日21時30分這次，在永愛路158號我住的地方，我用3,000元
    跟被告買1包海洛因，我先拿錢給被告，被告再拿毒品給我
    ，被告也是去找別人拿，再拿給我，我是先拿錢給被告，再
    一起去跟別人買，我與被告公家買的毒品，後來都一起用掉
    ，因為買回來就一人一半，沒用完的就各自帶走，我與被告
    是朋友，被告應該不會賺我的錢，之前跟被告聊天的時候有
    聽他講過有毒品的管道，有時候是被告邀我買，有時候是我
    去問被告，我都是有拿錢給被告，等一下被告就拿毒品給我
    云云（見原審卷第202至210頁），惟觀諸被告於原審準備程
    序時供稱：附表二編號㈠的部分，是方志宏打電話問我是否
    可以幫他拿東西，我說幫他問看看，因為我自己有在吸食，
    所以我就幫忙問看看，游雅惠說有，我就跟游雅惠說我朋友
    要3,000元的海洛因，我要2,000元的東西，游雅惠幫我分裝
    好，我就去拿，我先去方志宏的住處蘇澳鎮永愛路拿3,000
    元，再去羅東後火車站的下來的樓梯等游雅惠，游雅惠就拿
    毒品給我，我就當場跟游雅惠買5,000元，游雅惠有幫我分
    裝好2包，1包3,000元，1包2,000元，我就在回家的途中，
    順便拿去給方志宏；附表二編號㈡的部分，也是方志宏問我
    有沒有要去朋友就是游雅惠那邊，方志宏說如果可以順便幫
    他拿，那天也是我先跟方志宏收錢後，再拿去給游雅惠，地
    點都一樣，我自己也是買2,000元等語（見原審卷第122頁）
    ，證人方志宏於原審審理時，就附表二編號㈠之合資購買毒
    品情節，與被告供述之內容歧異，已難採信為真。再者，一
    般集資購買毒品者，所希冀者無非以1次購買較大之金額，
    以換取較多數量之毒品，佐以海洛因毒品物稀價昂，取得不
    易，染上毒癮者無不錙銖必較，證人方志宏於原審時雖證述
    其與被告一起合資購買毒品，然對於附表二編號㈡「合資購
    買」之細節，僅知道自己出資3,000元，一般與他人合資購
    買毒品，當會事先瞭解購得金額、數量為何，以決定是否購
    買、如何出資購買、如何分配數量，而證人方志宏證稱被告
    向游雅惠購買海洛因之細節其均不知情，核與常情不符，是
    證人方志宏於原審時證述與被告合資購買毒品海洛因一節，
    顯屬迴護被告之詞，被告上訴亦辯稱係與證人方志宏合資購
    買毒品云云，均無足採信。
　㈣按販賣毒品罪之成立，關於毒品交易時間、地點、金額及數
    量之磋商、毒品之實際交付與收取價款，屬販賣毒品罪之重
    要核心行為。而所謂合資、代購、調貨行為是否構成販賣，
    自應視行為人在買賣毒品過程中之交易特徵究係立於賣方之
    立場而於向上游取得貨源後以己力為出售，抑或立於買方立
    場而代為聯繫購賣家，而為不同評價。若行為人接受買方提
    出購買毒品之要約並收取交易價金後，以己力單獨與賣方連
    繫買賣而直接將毒品交付買方，自己完成買賣之交易行為，
    阻斷毒品施用者與毒品提供者間聯繫管道，藉以維持其本身
    直接與買方毒品交易之適當規模，縱使其所交付之毒品係另
    向上游毒販所購得，然其調貨交易行為仍具有以擴張毒品交
    易以維繫自己直接為毒品交易管道之模式，自屬販賣行為(
    最高法院109年度台上字第4409號判決意旨參照)。證人方志
    宏於原審審理時已明確證稱：當時就是知道被告有管道，我
    拿錢給他他就會拿毒品給我，他是不是跟別人拿或是他自己
    拿出來的我不知道；我不認識游雅惠等語(見原審卷第208頁
    )，由此可見證人方志宏對於被告所交付之毒品來源為何、
    被告取得毒品之交易條件，均毫無所悉，證人與被告之間關
    於毒品交易時間、地點、金額及數量之磋商，完全繫於證人
    與被告之間之聯繫，縱使被告所交付之毒品係另向上游毒販
    所購得，然其調貨交易行為仍具有以擴張毒品交易以維繫自
    己直接為毒品交易管道之模式，自屬販賣行為。　　　
　㈤被告雖又辯稱：我只是幫忙證人方志宏拿毒品，沒有從中牟
    取利益云云，惟按販賣毒品係違法行為，非可公然為之，有
    獨特販售通路及管道，並無公定價格，容易增減分裝重量，
    且每次買賣之價格、數量，當各有差異，或隨供需雙方資力
    、關係深淺、需求量、貨源充裕與否、對行情之認知、販賣
    者對資金之需求程度，及政府查緝鬆嚴之態度，為各種不同
    之風險評估，而為機動性之調整，故其價格標準，自非一成
    不變，販賣者從各種價差或量差或純度差牟利之方式，亦有
    差異，但其意圖營利之非法販賣行為目的則同一。查本案被
    告乃智識正常之成年人，並有施用毒品之習，前曾有多次施
    用毒品之前科犯行，有本院被前案紀錄表附卷可參，其對於
    海洛因之價格昂貴，取得不易，毒品交易為檢警機關嚴予取
    締之犯罪等節當知之甚稔，而被告與證人方志宏僅為朋友關
    係，並非至親，亦無特別深厚之莫逆情誼，被告苟無利得，
    豈可能甘冒觸犯查緝風險，不辭辛勞地耗費時間、勞力，特
    意奔波往返證人方志宏住處及毒品上游處，向被告拿取現金
    並交付毒品海洛因，而以原價買賣海洛因之理，衡諸常理，
    堪認被告確有販賣第一級毒品海洛因藉此牟利之意圖及犯行
    至明。被告辯稱僅係幫證人方志宏代購毒品，沒有營利的意
    圖云云，顯係臨訟卸責之詞，殊無可採。
　㈥綜上所述，被告所辯，均不足採信。本件事證明確，被告所
    為附表二編號㈠、㈡之犯行，均堪認定，應依法論科。
二、論罪：
  ㈠按行為後法律有變更者，適用行為時之法律，但行為後之法
    律有利於行為人者，適用最有利於行為人之法律，刑法第2
    條第1項定有明文。查被告行為後，毒品危害防制條例第4條
    於109年1月15日經總統公布修正，並於同年7月15日施行。
    查修正前毒品危害防制條例第4條第1項原規定：「製造、運
    輸、販賣第一級毒品者，處死刑或無期徒刑；處無期徒刑者
    ，得併科2,000萬元以下罰金」，修正後毒品危害防制條例
    第4條第1項則規定：「製造、運輸、販賣第一級毒品者，處
    死刑或無期徒刑；處無期徒刑者，得併科3,000萬元以下罰
    金」，經比較新、舊法之結果，被告行為後之法律並未較有
    利，依刑法第2條第1項前段，自應適用被告行為時即修正前
    毒品危害防制條例第4條第1項之規定。
  ㈡核被告就附表二編號㈠、㈡所為，係犯修正前毒品危害防制條
    例第4條第1項之販賣第一級毒品罪。被告販賣海洛因前持有
    海洛因之低度行為，為販賣之高度行為所吸收，不另論罪。
    被告就附表二編號㈠、㈡所為，犯意各別、行為互異，應分論
    併罰。
　㈢累犯是否加重其刑之說明：
  ⒈被告前於92年間，因連續販賣第一級毒品案件，經原審以93
    年度重訴字第9號判決判處有期徒刑8年，上訴後，經本院以
    94年度上重訴字第82號判決駁回上訴確定，於95年4月14日
    入監執行，於98年12月18日假釋出監並交付保護管束，惟於
    假釋期間另犯他案，經撤銷假釋後，尚餘殘刑有期徒刑2年6
    月又21日，另於99年間，因施用第二級毒品案件，經原審以
    99年度簡字第507號判決判處有期徒刑3月確定，又因妨害性
    自主案件，經原審以99年度訴字第405號判決判處有期徒刑1
    年確定，復因施用第一級毒品案件，經原審以100年度訴字
    第89號判決判處有期徒刑7月、7月、7月，定應執行有期徒
    刑1年2月確定，上開數罪經原審以100年度聲字第534號裁定
    定應執行有期徒刑2年3月確定，又因施用第一級毒品案件，
    經原審以100年度訴字第203號判決判處有期徒刑7月確定，
    於99年11月24日入監接續執行上開殘刑2年6月21日及有期徒
    刑2年3月、7月，於104年6月2日假釋出監並交付保護管束，
    後經撤銷假釋，應執行殘刑4月15日，再因施用第一級毒品
    等案件，經原審、臺灣新北地方法院分別以105年度訴字第1
    82號、105年度審訴字第1255號判決判處有期徒刑8月、6月
    、9月、4月確定，上開數罪復經臺灣新北地方法院以105年
    度聲字第5596號裁定定應執行有期徒刑1年10月確定，於105
    年10月25日入監執行上開殘刑4月15日及有期徒刑1年10月，
    於107年11月19日執行完畢，此有本院被告前案紀錄表附卷
    可參，其受有期徒刑執行完畢後，於5年以內再犯本件有期
    徒刑以上之各罪，均為累犯。
  ⒉經查，被告上開構成累犯之前科犯行，乃係戕害個人身體健
    康之施用毒品案件，與本案販賣第一級毒品罪之罪質並非相
    同，難認被告具有特別惡性或對刑罰反應力薄弱之情形，尚
    無依刑法第47條第1項累犯規定加重其刑之必要，爰均不予
    加重其刑。
  ㈣是否適用刑法第59條之說明：　
　⒈按修正前販賣第一級毒品罪之為死刑或無期徒刑；處無期徒
    刑者，得併科新臺幣2千萬元以下罰金，其法定刑度甚重，
　　然同為販賣第一級毒品之人，其原因動機不一，犯罪情節未
    必盡同，或有大盤毒梟者，亦有中、小盤之分，甚或僅止於
    吸毒者友儕間為求互通有無之有償交付，是其態樣顯非可一
    概而論，即其販賣行為所造成危害社會之程度亦非可等量齊
    觀，倘依其情狀處以相當之有期徒刑，即足以懲儆，並可達
    防衛社會之目的者，自非不可依客觀之犯行與主觀之惡性二
    者加以考量其情狀，是否有可憫恕之處，適用刑法第59條之
    規定酌量減輕其刑，期使個案裁判之量刑，能斟酌至當，符
    合比例原則。　　　　　
  ⒉經查，被告所為本件販賣第一級毒品海洛因之犯行，固無可
    取，惟衡酌其販賣次數僅為2次，對象為同1人，販賣之價格
    各為3,000元，所販賣之海洛因數量各約0.45公克，尚非至
    鉅，藉此獲得之利益自屬微薄有限，其犯行所造成危害社會
    之程度，終究與毒品大盤毒梟或中、小盤商等實際從事販賣
    第一級毒品以賺取巨額利潤之犯行顯然有別，應屬毒品交易
    之下游，惡性及對於社會秩序與國民健康之危害程度，尚非
    重大惡極。本院經綜合考量上開各項情狀，堪認被告主、客
    觀之惡性程度相對輕微，縱處以最輕之法定本刑無期徒刑，
    相較被告前開犯罪情節，嫌過重，無從與真正長期、大量販
    毒之惡行區別，在客觀上應足以引起一般人之同情，確有情
    輕法重之失衡現象，而堪可憫恕之情狀，為使其量刑斟酌至
    當，符合比例原則，爰均依刑法第59條之規定酌量減輕其刑
    。　　
  ㈤關於毒品危害防制條例第17條第1項之認定：
　⒈按毒品條例第17條第1項規定：「犯第四條至第八條、第十條
    或第十一條之罪，供出毒品來源，因而查獲其他正犯或共犯
    者，減輕或免除其刑。」所謂「毒品來源」，係指本案犯行
    之毒品從何而來之情形，必以被告所稱其本案所販賣之毒品
    來源與嗣後查獲之其他正犯或共犯間具有關聯性，而屬於前
    後手、上下游之有相當之因果關係者而言。且為避免供出者
    為圖減輕或免除刑責，故意虛構其他正犯或共犯之犯罪事證
    ，所供或因明顯不合情理，或僅有單一指述、別無佐證，致
    所供之其他正犯或共犯嗣後獲不起訴處分確定之情形。故該
    規定所稱「供出毒品來源，因而查獲其他正犯或共犯者」，
    係指犯罪行為人供出毒品來源之對向性正犯，或與其具有共
    同正犯、共犯（教唆犯、幫助犯）關係之毒品由來之人的相
    關資料，使調查或偵查犯罪之公務員得據以對之發動調查或
    偵查程序，並因而確實查獲其人及其犯行，始足當之；亦即
    被告所供述其所販賣之本案毒品來源，必以嗣後經偵查機關
    依其供述而確實查獲其他正犯或共犯，且二者間具有因果關
    係及關聯性，始符合該項減免刑責之規定(最高法院110年度
    台上字第5454號判決意旨參照)。
　⒉經查，被告雖主張其已供出毒品來源為「游雅惠」等語，惟
    經原審及本院函詢宜蘭縣政府警察局羅東分局是否因被告上
    開供述而查出毒品上游乙節，該分局先後函覆本案已報請臺
    灣宜蘭地方檢察署檢察官指揮偵辦，尚在蒐證相關販毒事證
    、已陳報檢察官查緝游嫌到案等語，此有宜蘭縣政府警察局
    羅東分局109年11月18日警羅偵字第1090028145號函、110年
    5月12日警羅偵字第1100012463號函在卷可稽（見原審卷第1
    69頁、本院卷第123頁）。嗣「游雅惠」（後改名為游品臻
    ）經臺灣宜蘭地方檢察署檢察官偵查後，就其經警方報告移
    送販賣第一級毒品海洛因予被告之犯嫌部分為不起訴處分，
    此有該署檢察官110年度偵字第5041、6008號不起訴處分書
    在卷可按（見本院卷第139至141頁），是被告主張其有供出
    毒品上游「游雅惠」等節，實屬無據，被告本件所犯自無適
    用毒品危害防制條例第17條第1項規定之餘地。
　⒊另被告於偵訊、原審及本院審理時，均未坦承販賣第一級毒
    品犯行，自無從適用毒品危害防制條例第17條第2項規定，
    併此指明。
三、撤銷改判之理由（附表二編號㈠、㈡部分）：　
  ㈠原審就此部分經審理結果，認被告犯罪事證明確，予以論罪
    科刑，固非無見，惟查：被告雖有經法院科刑確定及執行有
    期徒刑完畢之情形，然被告構成累犯之前科犯行，乃係戕害
    個人身體健康之施用毒品案件，核與本案販賣第一級毒品罪
    之罪質、不法內涵及社會危害程度並非相同，經審酌後尚難
    認被告具有特別惡性或對於刑罰反應力薄弱之情形，不應加
    重其刑，業如前述，原審裁量被告應依累犯規定加重其刑，
    容有未當。
　㈡被告上訴猶執前詞否認有何販賣第一級毒品犯行，依前所述
    ，雖無理由，惟原判決就此部分既有前開可議之處，即屬無
    可維持，應由本院將此部分撤銷改判，原審所定之應執行刑
    亦應併予撤銷。　　
  ㈢爰以行為人之責任為基礎，審酌毒品對社會秩序及國民健康
    危害至深且鉅，嚴重影響社會治安，製造、運輸、販賣等行
    為情節尤重，更應嚴加非難，而被告明知毒品海洛因對人體
    健康戕害甚鉅，為牟取利益，無視國家杜絕毒品犯罪之禁令
    ，販賣海洛因供他人施用，肇生他人施用毒品之來源，戕害
    國民身心健康，並有滋生其他犯罪之可能，所為應嚴予非難
    ，兼衡被告犯後未能坦承犯行之態度態度、犯罪動機、目的
    、手段，暨其於本院自陳為國中畢業之教育程度、離婚、無
    子女、從事鐵工，月入約4萬元(見本院卷第198頁)之家庭生
    活經濟狀況等一切情狀，分別量處如附表二編號㈠、㈡本院判
    決主文欄所示之刑。
四、沒收部分：
　㈠扣案之行動電話1支（含門號0000000000號SIM卡1張），為被
    告就附表二編號㈠、㈡所示販賣第一級毒品犯行中用以聯繫買
    賣毒品事宜之物等情，業經本院認定如前，且上開行動電話
    為被告所有乙情，已據被告於原審中供述明確(見原審卷第2
    11頁)，爰依毒品危害防制條例第19條第1項之規定，宣告沒
    收。
　㈡被告就附表二編號㈠、㈡號所示各次毒品交易所得，為被告之
    犯罪所得，雖未扣案，應依刑法第38條之1第1項前段及第3
    項規定，諭知沒收之，並於全部或一部不能沒收或不宜執行
    沒收時，追徵其價額。
　㈢至扣案分裝袋1包、分裝杓2支、殘渣袋1個、施打用之束帶1
    條與行動電話1支（無SIM卡），並非違禁物，亦無證據證明
    與被告本件犯行有所關連，爰不併予宣告沒收，附此敘明。
五、不另定應執行刑之說明：
    參酌最高法院最近一致見解，關於數罪併罰案件，如能俟被
    告所犯數罪全部確定後，於執行時，始由該案犯罪事實最後
    判決之法院所對應之檢察署檢察官，聲請該法院裁定之，無
    庸於每一個案判決時定其應執行刑，則依此所為之定刑，不
    但能保障被告（受刑人）之聽審權，符合正當法律程序，更
    可提升刑罰之可預測性，減少不必要之重複裁判，避免違反
    一事不再理原則情事之發生（最高法院108年度台抗字第489
    號刑事裁定意旨參照）。經查，本件被告於本案所犯如附表
    二編號㈠、㈡所示各罪均未確定，揆諸前開說明，宜俟被告所
    犯數罪全部確定後，再由檢察官聲請裁定為適當。從而，本
    案不定其應執行之刑，併此敘明。
乙、無罪部分
壹、公訴意旨略以：甲○○於109年5月10日18時許，在宜蘭縣冬山
    鄉冬山河出海口附近，以3,000元之價格販賣第一級毒品海
    洛因予方志宏(即起訴書附表編號4)；另於109年7月6日20時
    30分許，在宜蘭縣○○鎮○○路000號，以3,000元之價格販賣第
    一級毒品海洛因1小包予方志宏(即起訴書附表編號3)，因認
    被告涉犯毒品危害防制條例第4條第1項販賣第一級毒品罪嫌
    。　　
貳、按犯罪事實應依證據認定之，無證據不得認定犯罪事實；又
    不能證明被告犯罪者，應諭知無罪之判決，刑事訴訟法第15
    4條第2項、第301條第1項分別定有明文。再按事實之認定，
    應憑證據，如未能發現相當證據，或證據不足以證明，自不
    能以推測或擬制之方法，為裁判基礎；且認定不利於被告之
    事實須依積極證據，苟積極證據不足為不利於被告事實之認
    定時，即應為有利於被告之認定；另認定犯罪事實所憑之證
    據，雖不以直接證據為限，間接證據亦包括在內，然無論直
    接證據或間接證據，其為訴訟上之證明，須於通常一般之人
    均不致有所懷疑，而得確信其為真實之程度者，始得據之為
    有罪之認定，倘其證明尚未達到此一程度，而有合理之懷疑
    存在，無從使事實審法院得有罪之確信時，即應由法院為諭
    知被告無罪之判決（最高法院40年台上字第86號、30年上字
    第816號、76年台上字第4986號判例意旨參照）。又刑事訴
    訟法第156條第2項規定：被告或共犯之自白，不得作為有罪
    判決之唯一證據，仍應調查其他必要之證據，以察其是否與
    事實相符。其立法旨意乃在防範被告或共犯自白之虛擬致與
    真實不符，故對自白在證據上之價值加以限制，明定須藉補
    強證據以擔保其真實性。至販毒者與購毒者，讓與毒品、禁
    藥者與受讓毒品、禁藥者，係屬對向犯罪之結構，因行為者
    各有其目的，各就其行為負責，彼此間並無犯意之聯絡，雙
    方所為自己行為之自白及關於對方行為之供述，分屬各自供
    述本身以外之別一證據，如相互合致犯罪構成要件之事實而
    各自成立犯罪，雖非不能互為補強證據，然購毒者陳述向他
    人購毒部分，容有供出來源以求減刑寬典而為不實陳述之可
    能，故其該部分陳述之憑信性本不及於一般人，則其所證向
    他人購買毒品之陳述，須有補強證據以擔保其陳述之真實性
    ，倘購毒者之陳述有疑，即難以其陳述補強被告自白之真實
    性。而關於購毒者陳述之補強證據，係指購毒者之指證外，
    尚有其他足以證明其關於毒品交易陳述真實性之別一證據而
    言，必須與毒品交易之供述具有相當程度之關聯性，足使一
    般人對其供述無合理之懷疑存在，而得確信其為真實者，始
    足當之(最高法院109年度台上字第5091號判決意旨參照。　
參、公訴人認被告於109年5月10日、同年7月6日涉犯販賣第一級
    毒品罪嫌，無非係以被告之供述、證人方志宏於偵訊中之證
    述、指認犯罪嫌疑人紀錄表、LINE對話擷取照片資料及現場
    蒐證照片等，為其主要論據。惟訊據被告堅決否認有何於10
    9年5月10日、同年7月6日販賣第一級毒品予證人方志宏之犯
    行，辯稱：我是幫方志宏拿毒品，他打電話給我，我有認識
    管道，就是游雅惠，我幫方志宏拿毒品的時候我也會自己買
    ，宜蘭冬山河那次是方志宏買3,000元，我買2,000元；109
    年7月6日的部分我記得證人方志宏是拿1,000元，我拿1,000
    元，我不是自己賣毒品，也不是幫游雅惠賣毒品，只是幫忙
    方志宏拿毒品等語。經查：
一、關於109年5月10日部分(即起訴書附表編號4)：　　
  ㈠證人方志宏於109年7月28日第二次警詢時固證述：我沒有跟
    甲○○約在羅東聖母醫院附近交易毒品過，多數都是約在我家
    門口交易，只有1次約在冬山河出水口附近（詳細地點我不
    清楚），是109年4月至5月間，也都是以3,000元購買毒品海
    洛因毛重4.5公克等語（見警卷第28頁），並於偵訊時證稱
    ：那天剛好領錢，109年5月10日18時許在冬山河出海口某處
    ，跟綽號叫阿寶(即被告)的人買海洛因，是以3,000元跟他
    購買海洛因，是一手交錢一手交貨等語（見他字卷第105頁
    背面）。惟證人方志宏於同年月22日第一次警詢時乃指證其
    於109年6月10日、同年月26日、同年7月6日分別與被告購買
    毒品海洛因(見警卷第18至25頁)，並未敘及曾於109年4、5
    月間在冬山河出水口附近與被告購買毒品海洛因一事。又證
    人方志宏於第二次警詢時，乃係因其於第一次警詢時，指證
    與被告於109年6月26日在其住家交易毒品海洛因，但警方調
    閱證人與被告手機雙向通聯及網路歷程，發現證人與被告基
    地台位分別在羅東鎮聖母醫院「羅東鎮博愛路100巷41號7樓
    」及「羅東鎮和平路75號」，與證人方志宏證述之交易地點
    不合，就此疑點再次詢問證人方志宏，證人方志宏始為前揭
    證述。證人方志宏於第一次警詢時既未敘及109年4、5月間
    在冬山河出水口附近與被告購買毒品海洛因一事，且係在警
    方釐清何以證人方志宏指稱交易地點與基地台位置不合時，
    證人方志宏為澄清並未與被告在羅東聖母醫院附近交易而附
    帶之陳述，則證人方志宏就此部分之指述是否確與事實相符
    ，容有疑問。
　㈡再者，證人方志宏於原審審理時證稱：「(問：你在警察局、
    檢察官那邊說你有跟被告拿4次毒品，這時間、地點你記得
    嗎？)時間忘記了，地點大概知道，在蘇澳鎮忠孝路的7-11
    、另外全家的路我不知道，也是在蘇澳馬賽那邊」等語(見
    原審卷第203頁)，嗣又證稱：「(問：109年5月10日下午6時
    是否有在宜蘭縣冬山鄉冬山河出海口向被告買海洛因？)有
    ，金額忘記了，被告也是跟之前一樣，叫我在那邊等，我先
    拿錢給被告，被告再把毒品帶回來」等語(見原審卷第207頁
    )。觀之證人方志宏警詢、偵查及原審審理時歷次證述，其
    於第二次警詢時僅泛稱於交易毒品時間是「109年4月至5月
    間」，未能指證明確之交易日期，何以其於偵訊時卻能清楚
    回憶，並具體特定交易毒品時間為「109年5月10日」？又參
    以證人方志宏於偵訊時證稱：「那天剛好領錢，109年5月10
    日18時許在冬山河出海口某處，跟綽號叫阿寶的人買海洛因
    」等語，似以「10日」為領錢日期，作為其確定交易時間之
    依據；然證人方志宏於109年7月28日第二次警詢時係稱：「
    我月底(25)日及月中(15)日會領薪水」等語(見警卷第27頁)
    ，此與其於偵訊時證稱「10日領錢」之情節不合，則證人方
    志宏就此部分交易毒品之日期，前後證述已有不一，難謂毫
    無瑕疵可指。又其於原審交互詰問時，檢察官詰問證人方志
    宏向被告拿毒品之時間、地點，證人方志宏答稱「時間忘記
    了，地點大概知道」，然於其回答交易地點時，卻係答稱：
    「在蘇澳鎮忠孝路的7-11、另外全家的路我不知道，也是在
    蘇澳馬賽那邊」等語，全未提及「冬山河出海口」，而係嗣
    後原審法院審判長依職權訊問證人：「109年5月10日下午6
    時是否有在宜蘭縣冬山河出海口向被告買海洛因？」時，證
    人始答稱：「有，金額忘記了，被告也是跟之前一樣，叫我
    在那邊等，我先拿錢給被告，被告再把毒品帶回來」等語，
    顯見證人方志宏乃係經原審審判長提示具體時間、地點訊問
    時，證人始附和為內容空洞之陳述，則證人方志宏指稱被告
    於「109年5月10日在冬山河出海口交易毒品海洛因」一事，
    是否確實真實可採，更值懷疑。
　㈢依前所述，證人方志宏就此部分所為證述顯有瑕疵，尚難遽
    以採信為真，又公訴人就此部分之舉證，並未提出別一證據
    (例如：通聯紀錄、監聽譯文、簡訊對話內容等)加以補強，
    自不足以使本院對證人方志宏前開證述無合理之懷疑，即難
    以證人方志宏之證言補強被告自白之真實性。 
二、關於109年7月6日部分(即起訴書附表編號3)：　
　㈠證人方志宏於偵訊時固證稱：「(問：是否於附表編號3時、
    地向綽號阿寶購買？)時間是109年7月6日11時46分，我這次
    等他很久，這次有買到，大概是等到晚上9時30分左右才跟
    他買到，地點是在我家蘇澳鎮永愛路158號附近那邊，是以
    新台幣3000元跟他購買海洛因1包，一手交錢一手交貨」等
    語(件他字卷第105頁背面)；於原審審理時亦具結證稱：「(
    問：你在警察局說109年7月6日20時30分被告騎車到你蘇澳
    鎮永愛路158號交易，是否實在？)實在」等語(見原審卷第2
    04頁)。惟證人方志宏於原審審理時復證稱：「(問：你警詢
    時說你在7月6號這天是被告騎車到蘇澳這邊拿毒品給他，7
    月6日晚上你都在羅東的博愛路，你並沒有在家？)可能時間
    記錯了」、「【(問：提示他卷67頁並告以要旨？)109年7月
    6日11時46分到17時53分的通聯內容是否有跟被告交易毒品
    ？】跟被告交易4次，但是時間太久，不記得了」等語(見原
    審卷第204至206頁)，足見證人方志宏對於向被告購買海洛
    因之時間已不復記憶，更自陳有可能記錯時間，則被告是否
    確實有於109年7月6日晚間，在蘇澳鎮永愛路158號附近與被
    告交易第一級毒品海洛因，容有疑問。
　㈡其次，依證人方志宏與被告於109年7月6日之通訊內容(如附
    表一編號3所示)，證人方志宏於當日11時47分傳送訊息：「
    還有嗎」、「打電話給我」等內容給被告，似有與被告溝通
    聯繫購買毒品事宜，惟觀之證人方志宏所持用手機之通聯調
    閱查詢結果，其於109年7月6日16時20分許起至同日22時34
    分許止，手機通聯基地台位置均為羅東鎮博愛路100巷41號7
    樓，此有證人方志宏持用手機之通聯調閱查詢結果在卷可稽
    (見他字卷第99、100頁)，可見證人方志宏於當日下午4時許
    至晚間10時34許止均位在羅東鎮博愛路附近，證人方志宏又
    如何至宜蘭縣○○鎮○○路000號與被告完成毒品交易？再者，
    被告於109年7月6日20時20分時，其手機通聯基地台位置乃
    係在宜蘭縣○○鄉○○路0段000○0號4樓樓頂，嗣於同日晚間20
    時56分許至22時52分許，被告之手機通聯基地台位置均在宜
    蘭縣羅東鎮內，此有通聯調閱查詢結果在卷可憑（見他卷第
    102頁背面），是被告與證人方志宏當日晚間均身處宜蘭縣
    羅東鎮，其2人當無可能如起訴書所指於宜蘭縣○○鎮○○路000
    號完成毒品交易，證人方志宏就此部分之證述，顯與客觀證
    據不符，難以採信為真。
　㈢依前所述，證人方志宏就此部分之證述具有合理懷疑存在，
    無從以其證言作為被告自白之補強證據，況被告就此部分之
    自白，亦與前揭通聯調閱查詢結果明顯矛盾，難認與事實相
    符，自不得遽為不利於被告之認定。　　
三、綜上所述，被告就前開公訴意旨所指之109年5月10日、同年
    7月6日販賣第一級毒品等事實，固自白稱其有於該些時間、
    地點收取證人方志宏交付之款項，以及交付毒品海洛因給證
    人方志宏等情，惟被告就109年5月10日部分之自白，除證人
    方志宏具有瑕疵之證言外，別無其他證據可資補強，另就10
    9年7月6日部分，被告之自白與證人方志宏之證述顯然與客
    觀證據不符，亦無從採信為真，自難遽採為認定被告不利之
    依據，本件依檢察官所舉各項證據方法，尚不足使所指被告
    涉如起訴書附表編號3、4所示時、地，販賣第一級毒品之事
    實，達於通常一般人不致有所懷疑，而得確信為真實之程度
    ，無法使本院形成被告有罪心證。此外，復查無其他積極證
    據足以證明被告涉有檢察官此部分所指之販賣第一級毒品犯
    行，自不能證明被告犯罪，揆諸前揭說明，應就此部分為被
    告無罪判決之諭知。
肆、駁回上訴之理由（109年5月10日部分，即起訴書附表編號4
    部分）
一、原審同此認定，以不能證明被告此部分犯罪，而就此部分諭
    知被告無罪，核無不合。檢察官上訴意旨則以：證人方志宏
    迭於警詢、偵查中明確指稱被告於109年5月10日18時許，在
    宜蘭縣冬山河出水口附近，販賣新台幣3千元之海洛因給證
    人方志宏，並且是一手交錢一手交貨，被告於警詢、偵查、
    審判時坦認確有交付毒品海洛因給證人方志宏，並向證人收
    取3千元，可知被告交付毒品海洛因與證人，並收受證人3千
    元價金，為被告與證人共認之事實，原判決遽為無罪之判決
    ，其認事用法尚嫌未洽，請撤銷原判決，另為適當之判決等
    語。　　
二、按刑事訴訟法第161條第1項規定：檢察官就被告犯罪事實，
    應負舉證責任，並指出證明之方法。因此，檢察官對於起訴
    之犯罪事實，應負提出證據及說服之實質舉證責任，倘所提
    出之證據，不足為被告有罪之積極證明，或其闡明之證明方
    法，無從說服法官以形成被告有罪之心證，基於無罪推定之
    原則，自應為被告無罪判決之諭知。經查，證人方志宏固指
    證有於宜蘭縣冬山河出海口與被告購買價值3千元海洛因之
    情，惟證人方志宏就此部分之證述顯有瑕疵可指，尚有可疑
    之處，業經本院說明如前，且本案就此部分除證人方志宏有
    瑕疵之證述外，別無其他補強證據可資擔保其陳述之真實性
    ，自難逕以證人方志宏具有瑕疵之證言補強被告自白之真實
    性，而遽認被告有此部分被訴販賣第一級毒品海洛因之犯行
    。此部分依檢察官所提之證據，尚未達於通常一般之人均不
    致有所懷疑，而得確信為真實之程度，本件起訴書所列證據
    及卷內訴訟資料，業經本院逐一剖析，參互審酌，仍無從獲
    得被告此部分有罪心證，業經本院詳述如前，檢察官猶執前
    開情詞提起上訴，指摘原判決此部分不當，求予撤銷改判，
    核無理由，應予駁回。　
伍、撤銷改判無罪之理由（109年7月6日部分，即起訴書附表編
    號3部分）
　　原審雖詳查證據，惟疏未細酌上情，遽就此部分為被告有罪
    之諭知，尚有違誤，被告否認此部分犯罪提起上訴，指摘原
    判決不當，為有理由，應由本院將原判決關於附表二編號㈢
    部分（即109年7月6日部分）予以撤銷，另為被告無罪之諭
    知。 
據上論斷，應依刑事訴訟法第368條、第369條第1項前段、第364
條、第299條第1項前段、第301條第1項，修正前毒品危害防制條
例第4條第1項、毒品危害防制條例第19條第1項，刑法第2條第1
項前段、第11條、第47條第1項、第59條、第38條之1第1項前段
、第3項，判決如主文。
本案經檢察官黃明正提起公訴，檢察官黃正綱提起上訴，檢察官
呂光華到庭執行職務。
中　　華　　民　　國　　111 　年　　3 　　月　　24　　日
                  刑事第一庭  審判長法　官  周煙平
                                    法　官  吳炳桂
                                    法　官  連育群
以上正本證明與原本無異。
如不服本判決，應於收受送達後20日內向本院提出上訴書狀，其
未敘述上訴之理由者並得於提起上訴後20日內向本院補提理由書
（均須按他造當事人之人數附繕本）「切勿逕送上級法院」。
                                    書記官  廖紫喬
中　　華　　民　　國　　111 　年　　3 　　月　　24　　日
附錄：本案論罪科刑法條全文 
修正前毒品危害防制條例第4條
製造、運輸、販賣第一級毒品者，處死刑或無期徒刑；處無期徒
刑者，得併科新臺幣 2 千萬元以下罰金。
製造、運輸、販賣第二級毒品者，處無期徒刑或 7 年以上有期
徒刑，得併科新臺幣 1 千萬元以下罰金。
製造、運輸、販賣第三級毒品者，處 7 年以上有期徒刑，得併
科新臺幣 7 百萬元以下罰金。
製造、運輸、販賣第四級毒品者，處 5 年以上 12 年以下有期
徒刑，得併科新臺幣 3 百萬元以下罰金。
製造、運輸、販賣專供製造或施用毒品之器具者，處 1 年以上
7 年以下有期徒刑，得併科新臺幣 1 百萬元以下罰金。
前五項之未遂犯罰之。

附表一
編號 通訊時間 訊息內容 1 109年6月10日19時11分至同日20時53分 （19時11分）方志宏撥打語音電話（通訊時間1分01秒） （19時12分）方志宏傳送訊息：「蘇澳嗎」 （19時53分）方志宏撥打語音電話（通訊時間16秒） （19時13分）方志宏傳送訊息：「要去哪裡」 （19時14分）方志宏傳送訊息：「我想要」 （20時00分）甲○○撥打語音電話（通訊時間44秒） （20時07分）方志宏撥打語音電話（通訊時間11秒） （20時14分）方志宏撥打語音電話（未有接聽） （20時21分）方志宏撥打語音電話（未有接聽） （20時31分）方志宏撥打語音電話（未有接聽） （20時31分）方志宏傳送訊息：「有要過來嗎沒有要來要睡覺了」 （20時31分）方志宏撥打語音電話（未有接聽） （20時44分）方志宏撥打語音電話（未有接聽） （20時47分）甲○○撥打語音電話（通訊時間13秒） （20時52分）方志宏傳送訊息：「我等你的一個小時了耶」 （20時53分）方志宏撥打語音電話（未有接聽） 2 109年6月26日19時52分至同日20時22分 （19時52分）方志宏撥打語音電話（未有接聽） （19時52分）方志宏撥打語音電話（通訊時間23秒） （19時53分）方志宏傳送訊息：「剛才被我說要來了在路上現在還說在羅東」、「你來太少我是不要」 （20時20分）甲○○傳送訊息：「電話裡講那些什麼我不知道」 （20時21分）方志宏撥打語音電話（通訊時間11秒） （20時22分）甲○○傳送訊息：「電話裡不要亂說」 3 109年7月6日11時46分至同日17時53分 （11時46分）方志宏撥打語音電話（未有接聽） （11時47分）方志宏撥打語音電話（未有接聽） （11時47分）方志宏傳送訊息：「還有嗎」 （11時47分）方志宏傳送訊息：「打電話給我」 （17時03分）甲○○撥打語音電話（未有接聽） （17時53分）方志宏撥打語音電話（通訊時間1分19秒） 

附表二
編號 時間 地點 行為方式 原審判決主文欄 本院判決主文欄 ㈠ 109年6月10日21時30分 宜蘭縣○○鎮○○路000 號 甲○○於左列時、地，將第一級毒品海洛因1小包(約0.45公克)，以新臺幣3,000元之價格售予方志宏。 甲○○販賣第一級毒品，累犯，處有期徒刑拾伍年。扣案之行動電話壹支（含門號○○○○○○○○○○號SIM 卡壹張）沒收；未扣案販賣毒品所得新臺幣叁仟元沒收，於全部或一部不能沒收或不宜執行沒收時，追徵其價額。 (原判決此部分撤銷。) 甲○○販賣第一級毒品，累犯，處有期徒刑拾伍年。扣案之行動電話壹支（含門號○○○○○○○○○○號SIM卡壹張）沒收；未扣案販賣毒品所得新臺幣參仟元沒收，於全部或一部不能沒收或不宜執行沒收時，追徵其價額。 ㈡ 109年6月26日21時30分 宜蘭縣○○鎮○○路000 號 甲○○於左列時、地，將第一級毒品海洛因1小包(約0.45公克)，以3,000元之價格售予方志宏。 甲○○販賣第一級毒品，累犯，處有期徒刑拾伍年。扣案之行動電話壹支（含門號○○○○○○○○○○號SIM 卡壹張）沒收；未扣案販賣毒品所得新臺幣叁仟元沒收，於全部或一部不能沒收或不宜執行沒收時，追徵其價額。 (原判決此部分撤銷。) 甲○○販賣第一級毒品，累犯，處有期徒刑拾伍年。扣案之行動電話壹支（含門號○○○○○○○○○○號SIM卡壹張）沒收；未扣案販賣毒品所得新臺幣參仟元沒收，於全部或一部不能沒收或不宜執行沒收時，追徵其價額。 ㈢ 109年7月6日20時30分 宜蘭縣○○鎮○○路000 號 起訴書及原審判決認定之事實： 甲○○於左列時、地，將第一級毒品海洛因1小包，以3,000元之價格售予方志宏。 甲○○販賣第一級毒品，累犯，處有期徒刑拾伍年。扣案之行動電話壹支（含門號○○○○○○○○○○號SIM 卡壹張）沒收；未扣案販賣毒品所得新臺幣叁仟元沒收，於全部或一部不能沒收或不宜執行沒收時，追徵其價額。 (原判決此部分撤銷。) 甲○○無罪。